臺灣高雄地方法院刑事判決　　　　　　　 96年度訴字第713號
公　訴　人　臺灣高雄地方法院檢察署檢察官
被　　　告　乙○○
　　　　　　　　　　（現另案羈押於臺灣高雄看守所中）
指定辯護人　本院公設辯護人　丁○○
上列被告因毒品危害防制條例案件，經檢察官提起公訴（95年度
偵字第29814號），本院判決如下：
    主  文
乙○○無罪。
    理    由
一、公訴意旨略以：被告呂三榖於民國93年7 月24日19時許，先
    在高雄縣鳥松鄉麥當勞前，以新臺幣（下同）20萬元之代價
    ，向真實姓名年籍均不詳綽號「阿強」之成年男子，販入第
    一級毒品海洛因2 包（合計淨重56.12 公克，純質淨重38.1
    4 公克，空包裝重2.53公克）後，基於販賣第一級毒品海洛
    因之犯意，將上開毒品攜至高雄縣鳥松鄉○○路20號1 樓欲
    販賣與丙○○，惟尚未賣出前，即經警方於同日22時30分許
    ，在高雄縣鳥松鄉○○路20號1 樓查獲，並在呂三榖身上扣
    得上開第一級毒品海洛因2 包、行動電話2 支，另在上址扣
    得唐榮華所有第一級毒品海洛因毛重56.9公克、第二級毒品
    甲基安非他命毛重50.9公克、電子磅秤壹台、毒品檢驗盒壹
    個、過濾網一只、警政單位車牌資料引本20張、白色粉末1
    包，又在同上址之丙○○所有皮包內查獲現金20萬元等物，
    因認被告乙○○涉犯毒品危害防制條例第4 條第6 項、第1
    項販賣第一級毒品未遂罪嫌等語。
二、按犯罪事實應依證據認定之，無證據不得認定犯罪事實；不
    能證明被告犯罪者，應諭知無罪之判決，刑事訴訟法第154
    條第2項、第301條第1 項前段分別定有明文。又檢察官就被
    告犯罪事實，應負舉證責任，並指出證明之方法，同法第16
    1條第1項亦有明文，因此，檢察官對於起訴之犯罪事實，應
    負提出證據及說服之實質舉證責任。次按刑事訴訟法上所謂
    認定犯罪事實之證據，指足以證明被告確有犯罪行為之積極
    證據而言，該項證據必須適合於被告犯罪事實之認定，始得
    採為斷罪之資料（最高法院69年臺上字第4913號判例意旨參
    照），如未能發現相當證據，或證據不足以證明，自不能以
    推測或擬制之方法，為裁判基礎（最高法院40年臺上字第86
    號判例意旨參照）。且認定不利於被告之事實，須依積極證
    據，苟積極證據不足為不利於被告事實之認定時，即應為有
    利於被告之認定，更不必有何有利之證據（最高法院30年上
    字第816 號判例意旨參照）。又事實審法院對於證據之取捨
    ，依法雖有自由判斷之權，然積極證據不足證明犯罪事實時
    ，被告之抗辯或反證縱屬虛偽，仍不能以此資為積極證據應
    予採信之理由（最高法院30年上字第482 號判例意旨參照）
    。而認定犯罪事實所憑之證據，雖不以直接證據為限，間接
    證據亦包括在內；然而無論直接或間接證據，其為訴訟上之
    證明，須於通常一般之人均不致有所懷疑，而得確信其為真
    實之程度者，始得據為有罪之認定，若其關於被告是否犯罪
    之證明未達此程度，而有合理性之懷疑存在時，致使無形成
    有罪之確信，依罪證有疑，利於被告之證據法則，即不得遽
    為不利被告之認定（最高法院76年臺上字第4986號判例意旨
    參照）。
三、公訴人認被告涉有前揭犯行，係以1 、內政部警政署保安警
    察第三總隊第二大隊（受執行人：乙○○之搜索扣押證明筆
    錄暨扣押物品目錄表。2 、內政部警政署保安警察第三總隊
    第二大隊（受執行人：丙○○）之搜索扣押證明筆錄暨扣押
    物品目錄表。3 、高雄市立凱旋醫院高市凱醫檢字第093100
    04320 號函暨檢送高雄市立凱旋醫院煙毒尿液檢驗成績書。
    4 、查獲現場照片8 張。5 、證人丙○○之警詢、偵訊筆錄
    。6 、法務部調查局93年10月4 日調科壹字第220018136 號
    鑑定通知書。7 、證人黃嬿瑄之警詢、偵訊具結筆錄。8 、
    證人唐榮華之警詢、偵訊具結筆錄等證據資料，為其論斷之
    依據。訊據被告乙○○固坦承有於上開時、地以20萬元之代
    價，向真實姓名年籍均不詳綽號「阿強」之成年男子，購買
    第一級毒品海洛因2 包之事實，惟矢口否認有何販賣第一級
    毒品犯行，辯稱：伊向「阿強」購買的毒品是供己施用，其
    他在唐榮華住處查獲的毒品不是伊的，伊沒有販賣第一級毒
    品給丙○○等語。
四、經查：
(一)被告於上開時、地以20萬元之代價，向真實姓名年籍均不詳
    綽號「阿強」之成年男子，購買第一級毒品海洛因2 包，嗣
    為警在其友人唐榮華位於高雄縣鳥松鄉○○路20號1 樓住處
    查獲之事實，業據被告於警、偵訊及本院審理時供明在卷，
    並有內政部警政署保安警察第三總隊第二大隊（受執行人：
    乙○○）之搜索扣押證明筆錄暨扣押物品目錄表、查獲現場
    照片8 張附卷可參（見警卷一第7 、8 、15至18頁）。而扣
    案疑似海洛因之不明粉末2 包，經送往法務部調查局鑑定，
    結果均確含第一級毒品海洛因成分（合計淨重56.12 公克，
    純質淨重38.14 公克，空包裝重2.53公克），此有該局93年
    10 月4日調科壹字第220018136 號鑑定通知書1 紙在卷可參
    （見93年度偵字第17691 號卷第4-1 頁）。惟被告於93年7
    月24日為警查獲時採集之尿液，經檢驗結果確呈嗎啡陽性反
    應，亦有高雄市立凱旋醫院93年8 月9 日煙毒尿液檢驗成績
    書1 紙附卷可查（見警卷二第12頁），是被告有施用海洛因
    之情，堪以認定。故被告辯稱購入上開海洛因是為供己施用
    ，尚非虛妄。
(二)再參酌被告於本院審理時供稱：伊每日施用海洛因之份量約
    1 錢（1 錢為3.75公克），伊是將海洛因摻在香菸內吸食，
    1 天施用10支，4 、5 個小時即施用1 次等語（見本院卷第
    71 頁） ，而海洛因一般劑量為每4 小時施用5 至10毫克（
    純品，1 公克為1000毫克），其最低致死劑量為200 毫克，
    若單次施用超過該劑量，即有致命之可能。但久用成癮者會
    產生耐藥性，其程度依個人體質、使用頻率與接觸時間之長
    短等因素而異，可使其致死劑量增至數倍或10倍以上，此據
    行政院衛生署管制藥品管理局以91年9 月19日管檢字第1099
    04 號 函述綦詳。本件被告自81年起即有施用海洛因之惡習
    ，先後多次經本院以違反麻醉藥品管制條例判刑確定，嗣於
    毒品危害防制條例公佈施行後，再經觀察、勒戒及強制戒治
    等，此有臺灣高等法院被告前案紀錄表、本院被告院內索引
    卡紀錄表存卷可參（見本院卷第4 至18、33至39頁），其既
    有長期施用海洛因行為，依前述函文所示，其對於毒品之耐
    藥性已較一般人為高；且依上開函文得知，一般人1 日至多
    所施用之純品海洛因劑量約0.06公克（算式：6 次X10 毫克
    ＝60毫克＝0.06公克），而本件查獲之海洛因純度為67.79
    ％，自被告上開所述其每日施用之第一級毒品海洛因之重量
    ，換算純質淨重之海洛因重量為2.55公克（算式：3.75公克
    X 查扣海洛因純度67. 97％＝2.55公克），雖已超過一般人
    1 日正常使用劑量，惟被告為長期施用毒品成癮者，其耐藥
    性超過一般人使用劑量10倍以上並非無可能，是被告所稱每
    日施用其所購買之海洛因約1 錢，尚難認與事理有違。又本
    件查獲之海洛因純質淨重38.14 公克，雖以一般人每日最高
    施用純品0.06公克之耐藥性計算，上開海洛因至少約可施用
    636 日（算式：38.14 公克÷0.06公克＝635.67），惟以被
    告之施用劑量至多於10日（算式：38.14 公克÷3.75公克＝
    10.17） 即可施用完畢，是被告所辯購買該海洛因為供自己
    施用，尚非無據。被告既有長期施用第一級毒品之行為，以
    其施用量之大、次數之多，為避免分次購買增加為警查獲之
    風險及一次購買大量價格較低，自有可能1 次購入數量較多
    之毒品供己施用，是被告辯稱查扣之海洛因是供自己施用一
    情，應堪採信。
(三)被告自警詢、偵查及本院調查、審理中均始終否認有販售第
    一級毒品予丙○○，而證人丙○○於警詢時證稱：伊不知道
    被告帶毒品去找唐榮華作何事，伊和被告不認識，伊皮包內
    的20萬元是伊太太的會錢，要拿回去交給她等語（見警卷二
    第3 頁），於偵訊時證稱：伊有施用海洛因及安非他命，大
    約在假釋後2 、3 個月開始施用毒品，最後1 次是在被抓那
    一天，地點是在唐榮華住處施用，伊的上手綽號叫「阿財」
    及「妹仔」，還有唐榮華的哥哥唐榮茂、「邱某」，他們都
    有在販毒，伊去唐榮華的住處時，該處房間的桌上有海洛因
    和安非他命，警察說被告帶了1 兩多的海洛因，現場查獲的
    現金20萬元是伊太太的會錢，不是買賣毒品的錢等語（見93
    年度偵字第4438號卷第22、32、59頁）、於本院審理時具結
    證稱：伊看過被告2 、3 次，是朋友唐榮華介紹的，伊於93
    年7 月間有吸食海洛因，伊都在三多路上的「湯尼龍電動玩
    具店」向綽號「阿和」的友人購買，伊和被告不熟，不知道
    他是否有施用或販賣海洛因，事發當天伊去找唐榮華，後來
    唐榮華出去，被告來按門鈴，伊就去開門，結果警察就先衝
    進來，當時在伊身上查獲現金20萬元，是伊要買中古車用的
    ，但是還沒有去買就被抓了等語（見本院卷第63、64頁），
    核其上開證述，對於所查獲現金20萬元之用途，雖前後不一
    ，然遍查全卷，未有任何施毒者出面指證被告有何販賣毒品
    行為，再者，本件於93年7 月間並未就被告與證人丙○○間
    之通話內容進行監聽，致本院無從明瞭證人丙○○是否有以
    電話與被告聯絡購買毒品事宜，本件除自被告身上所查扣之
    海洛因2 包外，並無其他補強證據足以證明被告確有販賣第
    一級毒品給丙○○，自不得徒以有吸食毒品習慣之丙○○攜
    帶現金20萬元前往上開唐榮華住處，遽認丙○○施用毒品之
    來源係向被告所購買。又參以證人唐榮華於偵訊時具結證稱
    ：伊認識被告3 個月，但不是很熟，伊不知被告為何來伊住
    處，是伊朋友丙○○開門讓他進來，伊不曾向他購買毒品，
    伊是向綽號「小陳」買的，伊不知被告為何帶毒品到伊家，
    也不知道被告有無販賣毒品等語（見95年度偵字第29814 號
    卷第33頁），證人黃嬿瑄於偵訊時亦結證稱：伊和丙○○一
    起去唐榮華的住處，進去房間就看到桌上有一堆毒品，唐榮
    華說有1 個朋友要來，被告不知何時來的，被告應該就是唐
    榮華所說的友人，被告身上有被警察查獲海洛因等語（見93
    年度偵字第4438號卷第17、18頁），是依證人唐榮華、黃嬿
    瑄所述，亦無法證明被告有販賣第一級毒品之行為。
(四)本件被告係於93年7 月24日晚上10時30分許，為警在唐榮華
    上開住處查獲，同時自被告所有之皮包內扣得上開海洛因2
    包及行動電話2 支，另在唐榮華上開住處尚有查獲之第一級
    毒品海洛因毛重56.9公克、第二級毒品甲基安非他命毛重
    50.9 公 克、電子磅秤1 台、毒品檢驗盒1 個、過濾網1 只
    、警政單位車牌資料引本20張、白色粉末1 包等物，被告堅
    決否認該等物品係其所有，而於上開時地除查獲被告外，並
    有丙○○、黃嬿瑄在場等情，業據渠等供承在卷（見警卷二
    第3 頁、93年度偵字第4438號卷第18頁），且上開在場人士
    丙○○、黃嬿瑄及屋主唐榮華均有施用毒品之前科紀錄，有
    該3 人之臺灣高等法院被告前案紀錄表可按，且上開另查獲
    之物品公訴人亦認為係屬證人唐榮華所有（見起訴書），足
    認上開住處所查獲之第一級毒品海洛因毛重56.9公克、第二
    級毒品甲基安非他命毛重50.9公克、電子磅秤1 台、毒品檢
    驗盒1 個、過濾網1 只、警政單位車牌資料引本20張、白色
    粉末1 包等物，非屬被告所有無訛。從而，亦不能以此資為
    被告不利之認定。
五、綜上所述，被告究否確有被訴販賣第一級毒品海洛因犯行，
    本院認為均仍存有合理之懷疑，尚未到達確信其為真實之程
    度。而公訴人所提出之證據，尚不足為被告有罪之積極證明
    ，其指出證明之方法，亦無從說服法院以形成被告有罪之心
    證，揆諸前揭說明，本院自應為被告無罪之諭知。
六、被告施用海洛因前後必有持有海洛因之行為，其施用第一級
    毒品犯行係屬高度行為，其持有第一級毒品之低度行為，應
    為施用第一級毒品海洛因之高度行為所吸收，而不另論罪（
    最高法院91年臺上字第6334號判決參照）。本件被告購買並
    持有上開海洛因供己施用，並經本院以93年度訴字第3045號
    判決確定在案，有臺灣高等法院被告前案紀錄表可按，是本
    院就被告於本案持有第一級毒品海洛因2 包，自不得再為實
    體審究，附此敘明。
據上論斷，應依刑事訴訟法第301 條第1 項，判決如主文。
本案經檢察官甲○○到庭執行職務。
中　　華　　民　　國　　96　　年　　6 　　月　　15　　日
                  刑事第三庭  審判長法　官  田平安
                                    法  官  施添寶
                                    法  官  錢衍蓁
如不服本判決，應於判決送達後10日內，向本院提出上訴狀。
以上正本證明與原本無異。
中　　華　　民　　國　　96　　年　　6 　　月　　15　　日
　　　　　　　　　　　　　　　　　　書記官  秦富潔
